【裁判字號】    99,易,367
【裁判日期】    990924
【裁判案由】    詐欺
【裁判全文】
臺灣彰化地方法院刑事判決               99年度易字第367號
公  訴  人  臺灣彰化地方法院檢察署檢察官
被      告  乙○○
上列被告因詐欺案件，經檢察官提起公訴（98年度偵字第9170號）
，本院依簡式審判程序判決如下：
    主  文
乙○○犯詐欺罪，處有期徒刑陸月，減為有期徒刑月。又犯詐
欺罪，處有期徒刑捌月。應執行有期徒刑拾月。
    犯罪事實
一、呂麗玲前於民國（下同）81年間，因竊盜案件，經臺灣臺南
    地方法院以80年度易字第3777號判處有期徒刑3 月確定，於
    81年2 月25日易科罰金執行完畢。同年間又因偽造文書案件
    ，經臺灣高雄地方法院以81年度訴字第243 號判處有期徒刑
    7 月，經上訴後，再由臺灣高等法院高雄分院以81年度上訴
    字第1055號駁回上訴確定，經入監服刑，於83年6 月14 日
    徒刑執行完畢出監。其後又於94年間因違反動產擔保交易法
    案件，經臺灣高雄地方法院以95年度簡字第482 號判處有期
    徒刑3 月確定（第一案）；94年間再因常業詐欺案件，經臺
    灣高雄地方法院以94年度訴字第3424號判處有期徒刑5 月確
    定（第二案）；另於95年間因連續詐欺取財案件，經臺灣高
    雄地方法院以96年度易字第639 號判處有期徒刑2 年，上訴
    後，經臺灣高等法院高雄分院以97年度上易字第99號判決上
    訴駁回而告確定（第三案）。前揭第一、二、三案，再經臺
    灣高雄地方法院以97年度聲減字第2899號裁定減刑，其中第
    一案因法律已變更不處罰其行為，免其刑之執行；第二案減
    為有期徒刑2 月又15日，並與不得減刑之第三案合併定應執
    行有期徒刑2 年2 月確定（現在執行中，未構成累犯）。
二、乙○○仍不思悔改，又基於意圖為自己不法所有之個別犯意
    ，分別為下列犯行：
    (一)呂麗玲於民國95年間，在彰化線埔心鄉省立醫院旁之貨櫃
      屋內，向丙○○佯稱其與中國石油股份有限公司（下稱中
      油公司）員工關係良好，可代向中油公司購買油票，並享
      有折扣，丙○○因其親友工作上需要用油量大，乃交付乙○○新台幣（下同）5 千元以購買中油公司油票，乙○○
      為取得丙○○信任，遂亦依約如數交付面額6 千元之油票
      ，使丙○○陷於錯誤，誤信呂麗玲確有管道購得享有高額
      折扣之中油油票，遂於95年間某日及95年10月間某日，分
      別將5 萬元、6 萬元現金，在乙○○位於彰化縣埔心鄉○○路○ 段610 號住處，當面交與乙○○，用以購買油票，
      呂麗玲取得上揭金錢後，未曾交付油票，且經丙○○多次
      催討，乙○○在面額11萬元之支票1 紙（票載發票日：98
      年2 月28日，發票人：順泰汽車工業社鄭志騰，支票號碼
      AD00 00 00 0，付款行華南商業銀行員林分行）背書後，
      交付丙○○，作為清償上揭購買油票款項之用，然該紙支
      票經丙○○於98年3 月2 日提示後，因該帳戶已列為拒絕
      往來戶而不獲兌現，丙○○始悉受騙。
    (二)乙○○約於97年端午節前後，在卡拉OK店認識患有慢性精
      神障礙之甲○○（領有身心障礙手冊）。97年9 月間某日
      ，因甲○○資金週轉不靈，乙○○乃在彰化縣花壇鄉「阿
      葉小吃部」向甲○○佯稱投資日會放款，每萬元10天可獲
      取1 千元之高額利息等情，使甲○○陷於錯誤，誤信呂麗
      玲所稱經營日會有利可圖，乃於同年10月間某日，在彰化
      縣花壇鄉「阿葉小吃部」，將現金3 萬元交予呂麗玲，表
      示欲投資其所稱之日會放款。呂麗玲為取得甲○○之信任
      ，遂於收受款項1 個月後，交付3 千元予甲○○，向甲○○稱該筆金錢係從事日會放款所得之利息收益，使甲○○
      誤信從事日會放款確有高額利益可圖。乙○○見已取得甲○○之信任，又佯稱其有一在大陸工作之兄長呂文雄（音
      譯）很有錢，可借他資金，以賺取更多之利息收益，惟甲○○此時並無多餘之資金可供投資之用，惟已誤信乙○○
      之花言巧語而陷於錯誤，遂同意提供其所持有之花旗商業
      銀行股份有限公司（下稱花旗銀行）、日盛國際商業銀行
      股份有限公司（下稱日盛銀行）及玉山商業銀行股份有限
      公司（下稱玉山銀行）核發之信用卡，自98年1 月起至同
      年3 月間止，於附表所示之時間，由呂麗玲帶同前往彰化
      縣彰化市火車站附近如附表所示之商店刷卡消費，乙○○
      或將購得之商品變賣換取現金，或以刷卡換取現金等方式
      取得金錢，以此方式共刷卡消費取得價值29萬5470 元 之
      財物（起訴書誤載為28萬5570元），並將所得商品變現得
      利。乙○○並於甲○○上揭信用卡收到繳費通知後，代為
      繳納部分應繳款項，以確保甲○○之信用卡保持於可使用
      消費之狀態，嗣於98年3 月24日，簽發面額50萬元之本票
      1 紙交付予甲○○，作為刷卡消費金額之擔保。乙○○前
      後僅為甲○○繳納共計9 萬零355 元，即未再交付投資利
      潤及本金，亦未繳納甲○○所持用之信用卡消費款項，經
      甲○○追討無著，始知悉受騙。
二、案經彰化縣警察局鹿港分局報請臺灣彰化地方法院檢察署檢
    察官偵查起訴。
    理  由
一、本件被告乙○○所犯係死刑、無期徒刑、最輕本刑為3 年以
    上有期徒刑以外之罪，其於準備程序就前揭被訴事實為有罪
    之陳述，經受命法官告知簡式審判程序之旨，並聽取其與公
    訴人之意見後，本院認無不得或不宜改依簡式審判程序進行
    之處，爰依刑事訴訟法第273 條之1 第1 項、第28 4條之1
    ，裁定本案由受命法官獨任進行簡式審判程序，合先敘明。
二、犯罪事實之認定：
    (一)詐欺被害人丙○○部分：
      訊據被告乙○○對其於前述時、地詐欺被害人丙○○之事
      實，均坦承不諱，並據被害人丙○○於警詢、偵訊時證述
      在卷，有其警詢筆錄（警卷第6 頁）、偵訊筆錄（偵卷第
      30頁）在卷可參，另有華南商業銀行支票1 張、退票理由
      單1 張（警卷第9 至10頁）附卷可佐，事證明確，被告詐
      欺被害人丙○○之犯行堪以認定。
    (二)詐欺被害人甲○○部分：
      訊據被告對其於前述時、地詐欺被害人甲○○之事實，均
      坦承不諱，並據被害人甲○○於警詢及本院審理時時證述
      在卷，有其警詢筆錄（警卷第7 頁）及本院99年9 月10日
      審理筆錄可資參佐，並有面額50萬元之本票1 紙（警卷第
      11 頁 ）、日盛銀行99年2 月9 日函文暨隨函檢附之信用
      卡消費明細帳單（偵卷第40至48頁）、玉山銀行信用卡事
      業處99年2 月9 日函文（偵卷第50頁）、花旗銀行99年2
      月9日 函文暨隨函檢附之花旗信用卡月結單（偵卷第52至
      60 頁 ）在卷可佐。上開消費明細資料均經被害人甲○○
      於本院99年9 月10日審理時逐一比對，並指出何者為其本
      人之消費，何者為被告刷卡換現金之消費，何者為其本人
      之繳款，何者為被告之繳款，而其中附表編號27之刷卡消
      費部分，係被告所為，此部分起訴書漏未記載，應予補充
      敘明。又被害人甲○○領有慢性精神障礙之身心障礙手冊
      ，有該手冊影本可資參佐（本院卷）。綜上，此部分事證
      明確，被告詐欺被害人甲○○之部分亦堪以認定。
三、論罪科刑：
    核被告先後以購買便宜油票及介紹高額獲利投資機會為由，
    向被害人丙○○、甲○○詐騙財物之所為，均係犯刑法第33
    9 條第1 項之詐欺取財罪。被告前後向被害人丙○○收取5
    萬及6 萬元之現金，時間緊接、犯罪手段相同，顯係基於單
    一犯意接續為之，屬實質一罪關係。而其向被害人甲○○收
    取3 萬元投資款項後，繼又在附表所示時、地以刷卡變現方
    式詐得現金，犯罪時間相近，且均係以高額投資獲利為誘因
    ，顯係在相同犯罪計畫之內，應屬單一犯意之接續行為，為
    實質一罪之關係。被告向被告人丙○○、甲○○各施以詐欺
    犯行，兩者犯意各別，行為互異，應分論併罰。爰審酌被告
    有多次詐欺之前案紀錄，素行不佳，本案中詐騙被害人丙○○11萬元，詐騙被害人甲○○之刷卡消費中，被告雖有向銀
    行繳納共計9 萬零355 元之卡費，惟大部分未繳納之消費款
    加計利息及違約金等部分，累計債務已達52萬元以上（偵查
    卷第61頁花旗銀行月結單參照），使患有慢性精神障礙之被
    害人甲○○，面臨財務狀況雪上加霜之困境，惡性非輕，暨
    審酌被告坦承犯行，犯後態度尚屬良好，及被告之智識程度
    、其犯行所造成之危害、被害人所受損害等一切情狀，分別
    量處如主文所示之刑。又被告對被害人丙○○詐欺取得11萬
    元之犯罪時間係在民國96年4 月24日以前，尚無不得減刑之
    例外情形，應依中華民國96年罪犯減刑條例第2 條第1 項第
    3 款規定減其宣告刑二分之一，即減處為如主文所示之刑，
    附此敘明。
據上論斷，應依刑事訴訟法第273 條之1 第1 項、第299 條第1
項前段，刑法第339 條第1 項、第51條第1 項第5 款，刑法施行
法之1 第1 條第1 項、第2 項前段，中華民國96年罪犯減刑條例
第2條第1 項第3 款、第7 條，判決如主文。
本案經檢察官賴志盛到庭執行職務。
中    華    民    國    99    年    9     月    24    日
                     刑事第七庭  法      官 黃玉齡
以上正本證明與原本無異。
如不服本判決應於收受判決後10日內向本院提出上訴書狀，並應
敘述具體理由。其未敘述上訴理由者，應於上訴期間屆滿後二十
日內向本院補提理由書（均須按他造當事人之人數附繕本），切
勿逕送上級法院。
告訴人或被害人對於判決如有不服具備理由請求檢察官上訴者，
其上訴期間之計算係以檢察官收受判決正本之日期為準。
中    華    民    國    99    年    9     月    24    日
                                 書  記  官 黃鏽金
附錄論罪科刑法條：
中華民國刑法第339條
意圖為自己或第三人不法之所有，以詐術使人將本人或第三人
  之物交付者，處5 年以下有期徒刑、拘役或科或併科1 千元以
  下罰金。
以前項方法得財產上不法之利益或使第三人得之者，亦同。
前二項之未遂犯罰之。

司法院資訊處製作；財團法人民間司法改革基金會備份。
